【裁判字號】    97,保險,20
【裁判日期】    971030
【裁判案由】    損害賠償
【裁判全文】
臺灣彰化地方法院民事判決  97年度保險字第20號
原      告  新光產物保險股份有限公司
法定代理人  丙○○
訴訟代理人  甲○○
            李家穎
被      告  丁○○
訴訟代理人  劉嘉堯律師
上當事人間損害賠償事件，本院於民國97年10月16日言詞辯論終
結，判決如下：
    主    文
原告之訴駁回。
訴訟費用新臺幣捌仟零柒拾貳元由原告負擔。
    事實及理由
一、原告起訴主張：
    原告承保被告所有車號KRB-760普通輕機車之強制汽車責任
    保險，而被告於民國96年2月26日上午11時許騎乘上開機車
    行經彰化縣二水鄉源泉國小前，因過失撞傷訴外人乙○○，
    致訴外人乙○○受有右足拇趾神經斷裂等傷害，支出醫療費
    用新臺幣 (下同)81781 元及看護費33000元，於同年向原告
    申請強制汽車責任保險理賠，原告依強制汽車責任保險法第
    25條、第27條及強制汽車責任保險給付標準第2條之規定核
    定為醫療費用54356元及看護費3萬元，又訴外人乙○○因傷
    口感染導致截肢，原告依強制汽車責任保險法第27條、強制
    汽車責任保險給付標準第3條及強制汽車責任保險給付標準
    表之規定，因訴外人乙○○因符合障害項目第126項殘廢等
    級第6級，故原告給付68萬元，嗣同年6月29日訴外人乙○○
    與被告於彰化縣二水鄉調解委員會成立調解，雙方協議由被
    告賠付訴外人乙○○8萬元，並含強制汽車責任保險之給付
    ，是以原告依法扣除上開8萬元，共賠付訴外人乙○○
    684356元，縱被告與訴外人乙○○業經調解並作成調解賠付
    金額含強制汽車責任保險給付之約定，惟依強制汽車責任保
    險法第30條關於保險人代位權之規定以觀，「又請求權人依
    前條之和解、拋棄或其他約定，有妨礙保險人依前條規定代
    位行使請求權人對於被保險人之請求權，而未經保險人同意
    者，保險人不受其拘束。」，被告自不得以調解內容妨礙原
    告行使保險代位權至明，況依一般經驗法則，訴外人乙○○
    傷重且需截肢，原告公司亦曾告知訴外人乙○○理賠金額應
    會提高，訴外人乙○○不可能僅以8萬元就願意與被告和解
    等語，為此本於侵權行為及保險代位之法律關係，訴請被告
    賠償。並聲明：被告應給付原告684356元，暨自起訴狀繕本
    送達翌日起至清償日止，按年息百分之5計算之利息；訴訟
    費用由被告負擔。
二、被告則以：
    被告對於上開時地撞傷訴外人乙○○，造成乙○○因此截肢
    而殘廢等情並不爭執，惟其等間業經彰化縣二水鄉調解委員
    會調解成立，並簽訂調解書約定賠償金額8萬元，該金額亦
    載明包含汽機車強制責任險，訴外人乙○○依法已不得再向
    被告請求賠償，原告自無從代位訴外人乙○○主張權利可言
    ，再者，被告就系爭車禍並無過失，原告亦不得向被告求償
    等語置辯。並聲明：原告之訴駁回。
三、查本件原告主張被告於上揭時、地，騎乘機車撞傷訴外人乙
    ○○，且96年6月29日訴外人乙○○已與被告在彰化縣二水
    鄉調解委員會成立調解，雙方協議由被告賠付訴外人乙○○
    8 萬元，該金額約定包含強制汽車責任保險金，原告嗣後依
    訴外人乙○○強制汽車責任保險法向原告申請理賠，原告因
    而另賠付訴外人乙○○684356元之事實，業據其提出調解筆
    錄、診斷證明書、強制汽車保險受益人直接請求給付申請書
    、強制汽車責任保險給付理算明細表及強制汽車責任保險領
    款收據暨同意書、切結書等件影本為證，且為兩造所不爭執
    ，原告就此主張應屬真實。惟被告辯稱於原告賠付訴外人乙
    ○○前，業與訴外人乙○○達成調解，依調解筆錄所載，約
    定被告所給付乙○○之8萬元係包括汽機車強制險費，且乙
    ○○同意拋棄其他民事損害賠償請求權，據此可知，訴外人
    乙○○已不得再向被告求償，原告自無主張代位權之行使等
    語置辯；原告就此則主張截肢後可請領之理賠金額甚高，乙
    ○○當不致僅以區區8萬元與被告達成調解而放棄其餘之請
    求等語。
四、經查：被告於96年6月29日，在彰化縣二水鄉調解委員會，
    就系爭車禍與原告之被保險人乙○○達成調解，簽訂調解書
    ，並由被告賠付8萬元，且於調解結果第1點後段明訂「…賠
    償金係含汽、機車強制險費。」並約定兩造願不追究本案之
    刑事責任，且願拋棄有關本案之其他民事損害賠償請求權，
    無論任何情形雙方不得再向對方要求其他賠償，並不得再有
    異議及追訴等情，有調解筆錄在卷可參，並據證人康顯鈺結
    證在卷，康顯鈺乃製作系爭調解筆錄之人，其就關於調解委
    員有無告知8萬元是包含汽機車強制險部分，證人康顯鈺證
    稱「…我當場問當事人是否有包含強制險，她們說有，我才
    寫下去。」，又包含強制險之記載就係何指，且有無告知雙
    方不得再申請強制險給付一節，證人康顯鈺亦明白表示「依
    照保險法規的規定，不可以再請求，因為已經約定保險金包
    含強制險。我有告知雙方法律效果，…，我有告知當事人賠
    償金包含強制險這樣記載後，他們就不可以再申請強制險。
    」，可證訴外人乙○○與被告成立調解當時，證人康顯鈺在
    作成調解書前確已告知當事人雙方調解書所載內容及效力，
    雖證人乙○○到庭否認有同意以8萬元與被告達成調解而拋
    棄其餘之民事請求權等情，然此與調解筆錄之記載顯相出入
    ，且其就此待證事項存有利害關係，非無偏袒原告之虞，自
    難採為有利於原告之認定，應以證人康顯鈺所證較為可採，
    是原告之主張並不足取。
五、按民法係保險法之補充法，保險法無規定者，自應適用民法
    有關之規定。汽車強制保險法第29條所定之「保險人代位權
    」，固屬法律規定之債權移轉，無待乎被保險人另為移轉行
    為，惟其為「債之移轉」之性質究無不同，故保險人依該條
    項規定代位行使被保險人對於第三人之損害賠償請求權時，
    該第三人即得適用民法第299條第1項規定，援引其於受通知
    時所得對抗被保險人之事由，對抗保險人，又和解有使當事
    人所拋棄之權利消滅及使當事人取得和解契約所明權利之效
    力，民法第737條亦定有明文。本件原告係於96年10月2日給
    付賠償金額684356元予被保險人乙○○，惟被告與原告之被
    保險人乙○○早於96年6月29日即已成立調解，乙○○即因
    上開和解之拋棄而喪失對被告賠償請求權，被告自得以上開
    事由對抗原告，故原告已無代位乙○○對被告求償之權利。
    依此，原告自不得依侵權行為及保險代位之法律關係請求被
    告負賠償責任，從而，原告之訴顯乏其依據，為無理由，應
    予駁回。
六、本件支出訴訟費用7490元及證人旅費582元，合計共8072元
    ，依法應由敗訴之原告負擔。
七、訴訟費用負擔之依據：民事訴訟法第78條。
中    華    民    國     97   年   10    月     30    日
                  民事第一庭    法  官  葛永輝
以上正本係照原本作成。
如對判決上訴，應於判決送達後20日內向本院提出上訴狀。
中    華    民    國     97   年   11    月     3     日
                            書記官  楊美芳


司法院資訊處製作；財團法人民間司法改革基金會備份。
